【裁判字號】    92,簡,4794
【裁判日期】    921230
【裁判案由】    偽造文書
【裁判全文】
臺灣高雄地方法院刑事簡易判決                    九十二年度簡字第四七九四號
    聲  請  人  臺灣高雄地方法院檢察署檢察官
    被      告  甲○○
右列被告因偽造文書案件，經檢察官聲請以簡易判決處刑（九十二年度偵字第二一一
三三號），本院判決如左：
    主  文
甲○○連續行使偽造私文書，足以生損害於公眾及他人，處有期徒刑參月，如易科罰
金以參佰元折算壹日。
偽造之「甲第建設股份有限公司」、「乙○○」、「蔡豐吉」、「韓逸儒」、「蔡季
蓁」印章各壹枚，及如附表編號一至九及編號十一至十三所示之偽造私文書及如附表
編號十所示身分證影本上偽造之「甲第建設股份有限公司」印文肆枚、「乙○○」印
文貳枚、「蔡豐吉」印文柒枚、「韓逸儒」印文肆枚、「蔡季蓁」印文參枚，「蔡豐
吉」、「韓逸儒」、「陳清文」、「游美惠」、「陳秋華」署名各參枚，均沒收。
    事實及理由
一、甲○○原從事美容事業，擬設立公司以經營保養品與化妝品業務，為免除公司募
    集資本額之不便，欲將甲第建設股份有限公司（下稱甲第公司）變更為蘿拉生物
    科技股份有限公司（下稱蘿拉公司），明知甲第公司之公司執照與營利事業登記
    證均未遺失，公司負責人乙○○亦未召開股東會決議變更公司名稱、所營事業、
    公司章程、地址及改選董監事，竟基於行使偽造私文書及使公務員登載不實之概
    括犯意，(一)於民國九十二年三月初某日，在不詳地點，先利用不知情之刻印業者
    ，偽刻「甲第建設股份有限公司」、「乙○○」及「蔡豐吉」、「韓逸儒」、「
    蔡季蓁」印章各一枚，再取得其父陳清文、母游美惠、妹陳秋華之真正印章後，
    未經乙○○、蔡豐吉、韓逸儒（已更名為韓子喻）、蔡季蓁、陳清文、游美惠、
    陳秋華等人之同意，即持上開印章接續於附表編號一至九所示文件分別偽造「甲
    第建設股份有限公司」、「乙○○」、「蔡豐吉」、「韓逸儒」、「蔡季蓁」之
    印文，及盜蓋「陳清文」、「游美惠」、「陳秋華」之印文，並偽造「蔡豐吉」
    、「韓逸儒」、「游美惠」、「陳清文」、「陳秋華」之署名，而偽造如附表編
    號一至九所示私文書。另於附表編號十所示游美惠、陳秋華、陳清文、蔡豐吉、
    韓逸儒、蔡季蓁等人之身分證影本分別盜蓋「游美惠」、「陳秋華」、「陳清文
    」之印文各二枚，及偽造「蔡豐吉」、「韓逸儒」、「蔡季蓁」之印文各二枚。
    再持前揭文件於同年三月三日向高雄市政府建設局申請甲第公司更名、變更所營
    事業、改選董監事及修改章程之登記而行使之。(二)嗣因變更前後之公司地址不同
    ，經高雄市政府發函通知補正董事會決議公司遷移新址之會議議事錄與董事簽到
    簿影本，甲○○再承前概括犯意，持上開印章接續於附表編號十一至十三所示文
    件分別偽造「蔡豐吉」及「甲第建設股份有限公司」之印文，並偽造「蔡豐吉」
    、「游美惠」、「陳清文」、「韓逸儒」、「陳秋華」之署名，而偽造如附表編
    號十一至十三所示私文書後，於同年月五日持以向高雄市政府建設局申請補正變
    更登記手續而行使之，致該局不知情之承辦公務員，將甲第公司更名為蘿拉公司
    及變更所營事業、公司章程、地址及改選董監事等不實事項，登載於職務所掌管
    之變更登記表之公文書上，而發函核准變更登記，致生損害於甲第公司、乙○○
    、蔡豐吉、韓逸儒、蔡季蓁、陳清文、游美惠、陳秋華等人，及高雄市政府建設
    局對所轄公司行政管理之正確性。嗣經甲第公司負責人乙○○向行政院長陳情，
    經行政院轉知高雄市政府查證後，始查獲上情，並經警扣得甲○○偽造之「甲第
    建設股份有限公司」及「乙○○」印章各一枚。
二、右揭犯罪事實，業據被告甲○○於警詢及偵查中坦承不諱；核與告訴人即甲第公
    司負責人乙○○於警詢中指訴之情節相符；並經被害人蔡豐吉、韓逸儒、蔡季蓁
    、陳清文、游美惠、陳秋華等人於警詢陳述在卷。此外，復有高雄市政府九十二
    年三月五日高市府建二公字第０九二０四四０六四００號函稿暨所附切結書、甲
    第公司股東會議事錄、蘿拉公司變更登記申請書、公司變更名稱或所營事業登記
    預查申請表、股東名簿、公司章程、董事會議事錄、簽到簿、變更登記表、游美
    惠、陳秋華、陳清文、蔡豐吉、韓逸儒、蔡季蓁等人身分證影本正反面、監察人
    願任同意書、董事長願任同意書各一份、董事願任同意書五份，及高雄市政府九
    十二年三月六日高市府建二公字第０九二０四四０六四０一號函稿暨所附補正申
    請書、蘿拉公司董事會議事錄、簽到簿各一份附卷可稽。另有偽造之「甲第建設
    股份有限公司」及「乙○○」印章各一枚扣案可資佐證。綜上足認，被告前揭自
    白與事實相符，應堪採為被告有罪之證據。本案事證明確，被告右揭犯行堪以認
    定。
三、核被告甲○○先後行使偽造之私文書，持向高雄市政府建設局辦理公司變更登記
    ，致該局不知情之承辦公務員，將甲第公司更名為蘿拉公司及變更所營事業、公
    司章程、地址及改選董監事等不實事項，登載於職務所掌管之變更登記表之公文
    書上，而發函核准變更登記，足以生損害於甲第公司、乙○○、蔡豐吉、韓逸儒
    、蔡季蓁、陳清文、游美惠、陳秋華等人，及高雄市政府建設局對所轄公司行政
    管理之正確性，所為係犯刑法第二百十六條、第二百十條之行使偽造私文書罪及
    刑法第二百十四條使公務員登載不實罪。其利用不知情之刻印業者偽刻「甲第建
    設股份有限公司」、「乙○○」、「蔡豐吉」、「韓逸儒」、「蔡季蓁」印章各
    一枚，為間接正犯。又被告如事實欄一之(一)所示為申請公司更名、變更所營事業
    、改選董監事及修改章程之登記而先後多次偽造印章、印文、署名、盜用印章、
    偽造私文書及行使偽造私文書等犯行；及如事實欄一之(二)所示為申請補正公司變
    更登記而先後多次偽造印文、署名、偽造私文書及行使偽造私文書等犯行，分別
    係基於單一之犯意，以單一行為之數個舉動，接續進行同一犯罪，其各個行為均
    屬犯罪行為之一部，而接續地侵害同一法益，均為接續犯，屬單純一罪。被告偽
    造「甲第建設股份有限公司」、「乙○○」、「蔡豐吉」、「韓逸儒」、「蔡季
    蓁」印章之行為係偽造渠等印文之階段行為；其偽造「甲第建設股份有限公司」
    、「乙○○」、「蔡豐吉」、「韓逸儒」、「蔡季蓁」印文及盜用「游美惠」、
    「陳秋華」、「陳清文」印文之行為均係偽造私文書之部分行為；又其偽造私文
    書後持以行使，其偽造之低度行為為行使之高度行為所吸收，均不另論罪，只論
    以行使偽造私文書罪。被告如事實欄一之(一)、(二)所示先後二次行使偽造私文書犯
    行，時間緊接，方法相同，觸犯構成要件相同之罪名，顯係基於概括犯意為之，
    為連續犯，應依刑法第五十六條規定，論以一罪，並加重其刑，聲請人認此部分
    亦屬接續犯，尚有誤會。被告所犯行使偽造私文書罪及使公務員登載不實罪間，
    有方法、目的之牽連關係，應依刑法第五十五條之規定，從一重之行使偽造私文
    書罪處斷。又聲請人雖未就被告偽造如附表編號八、九所示私文書，及於附表編
    號十所示身分證影本上盜蓋及偽造印文等犯行聲請簡易判決處刑，惟被告此部分
    犯行與前揭聲請簡易判決處刑並經論罪科刑之行使偽造私文書罪間，分別有接續
犯及部分行為之實質上一罪關係，為聲請簡易判決處刑之效力所及，本院自應併
    予審理。爰審酌被告為免除新設公司募集資本額之不便，竟冒用甲第公司及乙○
    ○、蔡豐吉、韓逸儒、蔡季蓁、游美惠、陳秋華、陳清文等人名義，偽造股東會
    、董事會決議等相關私文書，持向主管機關高雄市政府建設局申請公司變更登記
    ，損及甲第公司及乙○○、蔡豐吉、韓逸儒、蔡季蓁、游美惠、陳秋華、陳清文
    等人之權益，與高雄市政府建設局對所轄公司行政管理之正確性，惟念其並無前
    科，素行良好，有臺灣高等法院被告全國前案紀錄表一份在卷足按，辦理變更登
    記後，未進一步為其他犯罪，及犯後坦承犯行，態度良好等一切情狀，量處如主
    文第一項所示之刑，並諭知易科罰金之折算標準。
四、扣案偽造之「甲第建設股份有限公司」、「乙○○」印章各一枚，及未扣案但不
    能證明業已滅失之偽造「蔡豐吉」、「韓逸儒」、「蔡季蓁」印章各一枚；如附
    表編號一至九及編號十一至十三所示之偽造私文書及如附表編號十所示身分證影
    本上偽造之「甲第建設股份有限公司」印文四枚、「乙○○」印文二枚、「蔡豐
    吉」印文七枚、「韓逸儒」印文四枚、「蔡季蓁」印文三枚，「蔡豐吉」、「韓
    逸儒」、「陳清文」、「游美惠」、「陳秋華」署名各三枚，均應依刑法第二百
    十九條之規定，不問屬於被告與否，均予宣告沒收。至如附表編號一至九及編號
    十一至十三所示之偽造私文書，業已持向高雄市政府建設局行使，已非被告所有
    之物，及如附表所示盜蓋之印文，均無庸宣告沒收，併此敘明。
五、依刑事訴訟法第四百四十九條第一項、第四百五十條第一項、第四百五十四條第
    二項，刑法第五十六條、第二百十六條、第二百十條、第二百十四條、第五十五
    條、第二百十九條，罰金罰鍰提高標準條例第一條前段、第二條，逕以簡易判決
    處如主文所示之刑。
六、如不服本判決，得自收受送達之日起十日內，向本院提起上訴。
中      華      民      國    九十二    年     十二     月     三十     日
                                    臺灣高雄地方法院簡易庭
                                              法  官 王雅苑
右正本證明與原本無異。
如不服本判決，得於判決書送達之翌日起十日內，以書狀敘述理由，向本庭提出上訴。
                                              書記官 黃琬婷
中      華      民      國    九十二    年     十二     月     三十     日
附錄法條：
中華民國刑法第二百一十條
(偽造變造私文書罪)
偽造、變造私文書，足以生損害於公眾或他人者，處五年以下有期徒刑。
中華民國刑法第二百一十四條
(使公務員登載不實罪)
明知為不實之事項，而使公務員登載於職務上所掌之公文書，足以生損害
於公眾或他人者，處三年以下有期徒刑、拘役或五百元以下罰金。
中華民國刑法第二百一十六條
(行使偽造變造或登載不實之文書罪)
行使第二百十條至第二百十五條之文書者，依偽造、變造文書或登載不實
事項或使登載不實事項之規定處斷。
附表：
┌─┬────────────┬────────────────────┐
│編│    文        件        │     偽造之印文、署名及盜蓋之印文       │
│號│                        │                                        │
├─┼────────────┼────────────────────┤
│一│甲第公司之公司執照與營利│  偽造「甲第建設股份有限公司」印文一枚  │
│  │事業登記證遺失之切結書  │                                        │
├─┼────────────┼────────────────────┤
│二│甲第公司決議更名、變更所│  偽造「甲第建設股份有限公司」及主席「  │
│  │營事業、修改章程及改選董│  乙○○」、紀錄「蔡豐吉」之印文各一枚  │
│  │監事之股東會議事錄      │                                        │
├─┼────────────┼────────────────────┤
│三│蘿拉公司決議選任甲○○為│  偽造紀錄「蔡豐吉」之印文一枚          │
│  │董事長之董事會議事錄    │                                        │
├─┼────────────┼────────────────────┤
│四│蘿拉公司決議選任甲○○為│  偽造「蔡豐吉」、「韓逸儒」、「游美惠」│
│  │董事長之董事會簽到簿    │  、「陳清文」、「陳秋華」之署名各一枚  │
│  │                        │                                        │
├─┼────────────┼────────────────────┤
│五│蔡豐吉、韓逸儒、陳清文、│  偽造「蔡豐吉」、「韓逸儒」之印文各    │
│  │游美惠之董事願任同意書各│  一枚，盜蓋「陳清文」、「游美惠」之    │
│  │一份                    │  印文各一枚，偽造渠等四人之署名各一    │
│  │                        │  枚                                    │
│  │                        │                                        │
│  │                        │                                        │
├─┼────────────┼────────────────────┤
│六│陳秋華之監察人願任同意書│  盜蓋「陳秋華」之印文，及偽造其署名各一│
│  │                        │  枚                                    │
├─┼────────────┼────────────────────┤
│七│蘿拉公司之變更登記      │  偽造「甲第建設股份有限公司」之印文    │
│  │申請書                  │  一枚                                  │
├─┼────────────┼────────────────────┤
│八│公司變更名稱或所營      │  偽造「乙○○」之印文一枚              │
│  │事業登記預查申請表      │                                        │
├─┼────────────┼────────────────────┤
│九│蘿拉公司之股東名簿      │  偽造「蔡季蓁」、「韓逸儒」、「蔡豐    │
│  │                        │  吉」之印文各一枚，盜蓋「游美惠」、    │
│  │                        │  「陳清文」、「陳秋華」之印文各一枚    │
├─┼────────────┼────────────────────┤
│十│游美惠、陳秋華、陳      │  分別盜蓋「游美惠」、「陳秋華」、「陳清│
│  │清文、蔡豐吉、韓逸      │  文」之印文各二枚，及偽造「蔡豐吉」、「│
│  │儒、蔡季蓁等人之身      │  韓逸儒」、「蔡季蓁」之印文各二枚      │
│  │分證影本                │                                        │
├─┼────────────┼────────────────────┤
│十│蘿拉公司決議遷址之      │  偽造紀錄「蔡豐吉」之印文一枚          │
│一│董事會議事錄            │                                        │
├─┼────────────┼────────────────────┤
│十│蘿拉公司決議遷址之      │  偽造「蔡豐吉」、「游美惠」、「陳清    │
│二│董事會簽到簿  │  文」、「韓逸儒」、「陳秋華」之署名    │
│  │                        │  各一枚                                │
├─┼────────────┼────────────────────┤
│十│補正申請書              │  偽造「甲第建設股份有限公司」之印文    │
│三│                        │  一枚                                  │
└─┴────────────┴────────────────────┘


司法院資訊處製作；財團法人民間司法改革基金會備份。
